臺灣士林地方法院刑事裁定　　　　　　　　　　　　　九十一年度聲判字第三八號
　　聲　請　人　甲○○
　　代　理　人　何朝棟律師
　　被　　　告　乙○○
右列聲請人因被告過失致死案件，不服台灣高等法院檢察署檢察長於中華民國九十一
年六月二十八日駁回再議之處分（九十一年度上聲議字第九三七號），聲請交付審判
，本院裁定如左：
    主  文
聲請駁回。
    理  由
一、按告訴人不服上級法院檢察署檢察長或檢察總長認再議為無理由而駁回之處分者
    ，得於接受處分書後十日內委任律師提出理由狀，向該管第一審法院聲請交付審
    判。法院認為交付審判之聲請不合法或無理由者，應駁回之。刑事訴訟法第二百
    五十八條之一、第二百五十八條之三第二項前段，分別定有明文。
二、本件聲請人甲○○以被告乙○○涉犯過失致死罪，向台灣士林地方法院檢察署檢
    察官提出告訴，經該署檢察官於民國九十一年四月二十九日為不起訴處分後（九
    十年度偵字第六一八八號），聲請人不服，聲請再議亦經台灣高等法院檢察署檢
    察長於九十一年六月二十八以九十一年度上聲議字第九三七號處分書認聲請人再
    議為無理由而駁回再議。
三、聲請交付審判意旨略以：(一)證人曾有財、鄭志揚皆係被告同事，且同坐一車，
    證詞自有偏頗，尤以車速未超過四十公里云云，純係掩飾之詞，不足採信。(二)
    車禍肇事鑑定委員會鑑定意見之專業性早經質疑，人命關天，原檢察官未傳該委
    員到庭詰問，以盡調查之責，遽採鑑定意見，有違現今刑事訴訟思潮。(三)依一
    般客觀經驗及被害人倒臥方向判斷，若二車方向相同而擦撞，人員倒地方向應向
    外側，而非倒入與之同向之擦撞車輛內側，足認原檢察官認定，有違經驗法則等
    語。
四、本院查：
(一)按新修正刑事訴訟法第二百五十八條之一規定告訴人得向法院聲請交付審判，係
    新增對於「檢察官不起訴或緩起訴裁量權」制衡之一種外部監督機制，法院僅就
    檢察官所為不起訴或緩起訴之處分是否正確加以審查，以防止檢察機關濫權，依
    此立法精神，同法第二百五十八條第三項規定法院審查聲請交付審判案件時「得
    為必要之調查」，其調查證據之範圍，自應以偵查中曾顯現之證據為限；而同法
    第二百六十條對於不起訴處分已確定或緩起訴處分期滿未經撤銷者得再行起訴之
    規定，其立法理由說明該條所謂不起訴處分已確定者，包括「聲請法院交付審判
    復經駁回者」之情形在內，是前述「得為必要之調查」，其調查證據範圍，更應
    以偵查中曾顯現之證據為限，不得就告訴人新提出之證據再為調查，亦不得蒐集
    偵查卷以外之證據，否則，將與刑事訴訟法第二百六十條之再行起訴規定，混淆
    不清，亦將使法院兼任檢察官而有回復「糾問制度」之虞；且法院裁定交付審判
    ，即如同檢察官提起公訴使案件進入審判程序，是法院裁定交付審判之前提，必
    須偵查卷內所存證據已符合刑事訴訟法第二百五十一條第一項規定「足認被告有
    犯罪嫌疑」檢察官應提起公訴之情形，亦即該案件已經跨越起訴門檻，否則，縱
    或法院對於檢察官所認定之基礎事實有不同判斷，但如該案件仍須另行蒐證偵查
    始能判斷應否交付審判者，因交付審判審查制度並無如同再議救濟制度得為發回
    原檢察官續行偵查之設計，法院仍應依同法第二百五十八條之三第二項前段規定
    ，以聲請無理由裁定駁回，合先敘明。
(二)本件被告始終辯稱：當時有聽到「碰」一聲，自後照鏡看到有人倒臥右後輪前方
    約五十公分，致煞車不及，無法閃避，但並未擦撞到死者所騎乘之機車等語。證
    人即同車之清潔隊員曾有財、鄭志揚亦均證稱當時車流量大，車速緩慢，時速未
    超過四十公里等情。另證人李鄭笑證稱有聽到車輛撞擊聲，有一男一女躺在路旁
    ，後來女的起身由另一女子騎機車載走，男的一動也不動等語。經送鑑定機關鑑
    定結果，亦認本件應係死者倒地滑行至被告行駛之車道內方遭輾壓。原檢察官及
    再議處分因認被告所駕車輛應係在遵行車道內依速限直行，並無停車或轉向之動
    作，係被害人李啟照所騎乘之機車先倒地後，滑行至被告所駕駛車輛右後輪遭輾
    斃，而被告對於車後其他車輛突然倒地之狀況無法預見，自無疏未注意之過失責
    任，認事用法，並無不當。本件被告罪嫌由卷內資料判斷，自仍未達於起訴之門
    檻甚明。
(三)聲請人雖一再主張本件車禍係因被告乙○○所駕駛之清潔隊垃圾車，沿汐止市○
    ○路由臺北往基隆方向行駛，行經汐止市○○路○段一０三號前時，應注意而未
    注意，與告訴人甲○○之子即被害人李啟照所騎乘之機車「擦撞」，導致李啟照
    鑽入被告所駕車輛右後輪遭輾斃。然經核卷內並無任何證據足資證明李啟照鑽入
    被告所駕駛之垃圾車右後輪下係因李啟照所騎乘之機車先與被告所駕駛之垃圾車
    發生擦撞所致。甚者，由卷附李啟照所騎乘之機車與被告所駕駛之垃圾車肇事後
    之照片觀之，其車輛外觀並無明顯之撞擊痕跡，現場亦無任何外殼碎片，反足證
    兩車間並無發生碰撞。再者，由卷附案發當時之照片及道路交通事故調查報告表
    之現場圖觀之，被害人李啟照正係倒向與被告駕所車輛同向之內側，而依一般客
    觀經驗，若二車方向相同而擦撞，人員倒地方向應向外側倒臥，亦為聲請人聲請
    意旨所是認，則李啟照既然倒入同向內側車道，不正足以證明二車先前並未發生
    擦撞至明？聲請人以原檢察官與再議處分意旨係認二車發生擦撞為前提，而以此
    前提與李啟照倒臥方向之現實結果對照以觀，因認檢察官之認定與經驗法則有違
    云云，顯然係前提設定有誤 (蓋本案檢察官始終並未認定二車有發生「任何擦撞
    」)。
(四)聲請人雖又認證人曾有財、鄭志揚係被告同事，所言自有偏頗。然證人曾有財、
    鄭志揚所言，與證人李鄭笑所言、卷內其他證據互核相符，而證人李鄭笑與聲請
    人方面或被告方面並無任何利害關係可言，且證人曾有財、鄭志揚兩人所證內容
    ，與客觀上之情理尤無不符，且本件駕駛車輛肇事者乃係被告乙○○，並非曾有
    財、鄭志揚，其法律上之利害關係甚淺，自不能僅以曾有財、鄭志揚與被告有同
    事關係，逕認所證必有偏頗。而本件參酌機車倒地位置後方有機車擦地痕、刮地
    痕與當事人、證人筆錄，已足以研判，李啟照所騎乘之機車，係先倒地滑入車道
    內再被被告所駕車輛輾斃，鑑定機關所出具之鑑定意見亦同此意旨，此等說明或
    說理，參酌卷內所附證據資料，尚非無從理解，自無必要再依刑事訴訟法第二百
    零八條第二項傳喚鑑定機關實施鑑定之人員以言詞報告或說明。亦與鑑定機關鑑
    定意見之專業性無涉，均尚不得認係聲請交付審判之理由。
(五)至案發當時於現場目擊甚至可能係本件事故肇事者之一之不詳年籍女子，其真實
    姓名及住所為何﹖如何尋得傳喚調查？於本案雖仍有詳予追查之必要，然如前所
    述，本院無從對此偵查卷宗以外之證據為調查，亦難憑此認定有交付審判理由。
    倘未來該女子到案後，可作為被告有刑事責任之證據時，乃係檢察官如何依據刑
    事訴訟法第二百六十條再另行起訴之問題，自屬當然，併此敘明。
(六)綜上，原不起訴處分及駁回再議聲請之處分，認被告並無擦撞被害人李啟照機車
    致其倒地情形，而認被害人機車係因自行滑倒，被告無防範之可能，因認被告就
    本件車禍並無過失，尚無不當，聲請意旨未詳交付審判制度立法精神，未能具體
    指明偵查卷內所存證據，如何已具相當證據足以認定被告有其所指訴應予起訴審
    理之過失致死犯罪事實，而應由本院裁定交付審判，僅以證人偏頗等推測之詞，
    推定被告犯罪事實，而指摘檢察官偵查未臻完備及採證推論不妥，實無理由，本
    院既認本件無得據以交付審判之事由存在，聲請人聲請交付審判，自應予駁回。
五、依刑事訴訟法第二百五十八條之三第二項前段，裁定如主文。
中      華      民      國      九十一     年    十一    月    二十九   日
                                臺灣士林地方法院刑事第三庭
                                    審判長法  官  洪  英  花
                                          法  官  李  育  仁
                                          法  官  王  沛  雷
右正本証明與原本無異。
本件不得抗告。
                                          書記官  詹  志  鵬
中      華      民      國      九十一     年    十二    月      三     日
